臺灣高等法院臺南分院刑事判決　　　　　九十年度上更(一)字第一八七號　　　Ｇ
　　　上　訴　人
　　　即自訴人　　甲　○　○
　　　自訴代理人　戊　○　○
　　　被　　　告　丁　　　○
　　　選任辯護人　陳　里　己　律師
右上訴人因被告偽造文書案件，不服臺灣台南地方法院中華民國八十七年二月二十四
日第一審判決（八十五年度自字第五六五號），提起上訴，本院判決後，經最高法院
第一次發回更審，本院判決如左：
      主      文
原判決撤銷。
丁○共同行使偽造私文書，足以生損害於公眾及他人，處有期徒刑陸月，如易科罰金
以參佰元折算壹日。
偽造甲○○印章壹顆及偽造四八七－一六號土地之使用同意書暨附圖上「甲○○」印
文共計參枚（附於台南縣北門鄉公所申請核准八五南工局門造字第○○五號建築執照
卷內）均沒收。
      事      實
一、丁○為山井建設開發有限公司（下稱山井公司）負責人與其合夥人張保進（原審
    以自訴人未補正住所，而判決自訴不受理）共同基於犯意之聯絡，利用於民國八
    十四年十二月六日以山井公司名義，向甲○○購買坐落台南縣北門鄉○○○段四
    八七－九、四八七－一六號及信託登記予乙○○之同段四八七－一一、四八七－
    八號等四筆土地之機會，於八十五年六月間在不詳地點，偽造甲○○之印章一顆
    ，並冒用甲○○名義，在同段四八七－一六號土地使用同意書暨附圖上偽造「甲
    ○○」印文共計三枚，持向台南縣北門鄉公所申請核准八五南工局門造字第○○
    五號建造執照，足以生損害於台南縣北門鄉公所及甲○○。
二、案經甲○○提起自訴。
      理      由
壹、偽造文書部分：
一、訊據被告丁○固坦承伊係山井公司負責人，惟否認有何偽造文書犯行，辯稱：伊
    對本件買賣契約訂立、申請建築執造及建築汽車旅館之經過完全不知情，土地買
    賣協議書、申請建築執造上丁○之簽名，並非伊所為，山井公司南部之業務係由
    案外人張保進負責等語。惟查：
（一）右揭事實，業據上訴人即自訴人甲○○指訴甚詳，復有偽造之台南縣北門鄉○
      ○○段四八七－一六號土地之使用同意書暨附圖各一紙附卷及台南縣北門鄉公
      所八十六年一月七日所人字第０四七號函暨所附台南縣北門鄉公所申請核准八
      五南工局門造字第○○五號建築執照等全卷可稽（原審卷一三至三一頁）。
（二）上揭坐落台南縣北門鄉○○○段四八七－九、四八七－一六號及同段四八七－
      一一、四八七－八號等四筆土地係自訴人所有，其中地目旱之四八七－八及四
      八七－一一號土地信託登記予乙○○名下，有土地登記簿謄本影本四件，及信
      託登記聲明書一紙存卷可證（原審卷外放證物附件三至六、本院上更卷第三宗
      七一頁），並據證人乙○○證述屬實（本院上更卷第三宗六六、六七頁）。又
      自訴人與山井公司於八十四年十二月六日就上揭土地訂立買賣契約，係約定山
      井公司需於八十五年二月十日前交付全部價金（若取得路權時間有所延誤，自
      訴人同意讓山井公司延後期限二個月即八十五年四月十日前付款），有土地買
      賣協議書影本在卷可稽（原審卷外放證物附件七）；自訴人初雖供稱：出面與
      伊訂立買賣契約，乃張保進、莊蓮治二人，被告丁○並未在場等語（原審卷一
      四五頁）；惟上訴本院後，自訴人則改稱「（訂立土地買賣契約）當時有五、
      六人在場，確實那個人簽的，我不知道，主要談的人是張保進、莊連治，在場
      比較沒講話的是被告」「簽約時被告有在場」「被告一進來就出去，我印象模
      糊，當時我也不認識被告，是事後我問山井公司職員張燕笑、丙○○，才知道
      進進出出的人是被告」「被告從開始都有參與，他也是合夥人」等語（本院上
      訴卷二七頁正反面、三十頁正反面、三一頁反面），核與證人丙○○於本院前
      審調查時所證：訂契約時我有在場，在台北市○○街三三號山井公司所在地，
      訂立買賣契約時，自訴人、張保進、張燕笑、莊蓮治、陳勇助、及被告等人都
      有在場，簽約時，當時被告在對面賣麵，有來公司進進出出等語（見本院上訴
      卷第二九頁反面、第三十頁反面、第三一頁正反面）之情節相符，即被告亦不
      否認該買賣協議書上印文為其所有，簽約時全權委任張保進處理（本院上訴卷
      二０頁、五０頁反面、上更卷第一宗三二、一０七、一四八頁），證人陳勇助
      於本院前審調查時亦證稱：前開買賣契約乃上訴人與張保進所決定，被告當時
      雖未在埸，但有委託張保進全權處理等語（見本院上訴卷第四九頁反面、一０
      四頁）；另被告亦坦承簽約（本件土地買賣）時伊不在場，伊只負責籌備資金
      （本院上訴卷五０頁反面、六十頁），並據證人陳勇助於本院前審調查時證述
      ：被告對土地買賣是外行，他是負責籌備資金，簽約以後，張保進告訴被告有
      這筆買賣，請他籌備資金等語屬實（見本院上訴卷第五十頁），被告既負責籌
      備資金，對該土地之買賣自有相當利害關係，是被告因關切簽約之過程及結果
      ，故於簽約當日，頻頻進出其公司，且因自認已授權張保進全權處理簽約事宜
      ，故未在該買賣契約簽字，尚無違常理。又八十六年七月九日被告與自訴人另
      協議，解除原來四筆買賣之契約，僅就坐落同所四八七─八地號土地一筆，即
      興建汽車旅館基地成立買賣契約，約定總價新台幣（下同）一千一百萬元，原
      已付之六百萬元為價金之一部分，並另給付五百萬元給自訴人，業已付清，自
      訴人同意被告辦理過戶，為自訴人所是認，並經證人陳勇助於本院結證屬實（
      本院上訴卷一０四至一０六頁），且有協議書、簽收書附卷可考（見本院上訴
      卷第一○八至一一○頁、原審卷九九頁）。上開協議書分別由陳重名代表乙○
      ○及陳勇助代表丁○簽立。若被告未參與系爭土地買賣契約，何以於八十六年
      七月九日與自訴人為上揭協議，而書立簽收書之理，則被告雖未於買賣契約簽
      名，尚不能遽指被告為不知情。
（三）被告係以山井公司負責人之名義，委託證人黃教煌建築師就前開第四八七之十
      六號土地請領汽車旅館之建築執照，有委託書影本一紙在卷可稽（見原審卷十
      九頁），證人黃教煌到庭證稱，係丙○○與其事務所員工李和成接洽委託辦理
      ，並由事務所先將制式格式之書類填寫好後，再交由丙○○拿回去給土地所有
      人蓋章再交回辦理等語（原審卷一五二頁、另案臺灣臺南地方法院八十九年度
      自緝字第二號卷第一宗第一七三、一七四頁）；證人即黃教煌建築師事務所員
      工李和成證稱：係伊與丙○○接洽，將相關表格交給丙○○並告知需蓋章處，
      丙○○將土地使用權同意書交回時有蓋章，伊並未與地主接洽過等語（同上自
      緝卷第二宗第廿二頁）；證人丙○○於本院前審證稱：申請建照送件是我送到
      建築師那裏的，我在張保進處上班，是張保進叫我去辦的等語（本院八十七年
      度上訴字第四九七號卷二八頁）。於另案證稱：伊受僱於張保進，營利事業登
      記證是張保進給我的，伊不知土地同意書上自訴人之印章係由何人所蓋等語（
      同上自緝第一宗第一七二、一七四頁）。被告亦坦承「張保進與我以前在台北
      合夥公司」「買土地以後才知道，事後才知道要興建旅館」「（問：何人去蓋
      汽車賓館？）是我們公司」「汽車旅館怎麼蓋我是曉得」「張保進跟我說公司
      要在台南（南鯤鯓）附近蓋賓館，要我有空閑去看一下」（本院上訴卷二十頁
      反面、三一頁反面、六一頁、一三七頁、上更卷第一宗三二頁、第二宗一七七
      頁）等語，證人丙○○於本院調查時復證稱：被告於興建汽車旅館之一年期間
      ，每月約至工地一、兩次，被告來工地主要是跟張保進等人在一起等語（見本
      院上訴卷第二九、三二頁），證人陳勇助證述「我是協助被告與張保進負責外
      面開發土地的外務」「（事後協調時）有請被告出面了解整個過程」（本院上
      訴卷四九頁、五十頁反面）等各語在卷。被告雖辯稱「拆夥後，張保進回南部
      發展，我就沒有跟他在一起」「（本件）土地買賣之前就拆夥了」云云（本院
      上訴卷二十頁正反面、二七頁反面）。然與被告前揭所述不符，且據證人陳勇
      助證述「（問：山井公司何時拆夥？）沒有拆夥，是經營不善」（本院上訴卷
      四九頁），則被告所辯自屬推諉飾詞，為無可採。依前述證人所證及被告供述
      ，被告果對該旅館之興建概不知情，何以同意以山井公司之名義申領建照，並
      每月南下了解該旅館興建之進度，被告辯謂不知申請建築執照之事，自無可採
      。足見被告與張保進等二人確有合夥系爭工程之建造，並已知悉係以公司名義
      購買土地，及興建旅館使用，被告為山井公司負責人，而本件申領建築執照之
      土地使用同意書係張保進交給丙○○，則被告與張保進間顯有犯意聯絡及行為
      之分擔，要可認定。
（四）自訴人雖另主張來星建設事業股份有限公司（下稱來星公司）負責人莊蓮治與
      被告及張保進共同謀意偽造文書犯行云云。惟查證人黃敦煌、李和成、丙○○
      ，或於本案，或於另案均未證述該土地同意書為莊蓮治所提出或出面共同為之
      ，復無其他積極證據足以證明，至其於另案雖舉證人杜金蓮證明，使用同意書
      上自訴人之印章，係被告要求杜女代刻云云，然證人杜金蓮係八十五年十二月
      始受僱於來星公司，有被告提出之薪資表影本存於另案本院九十年度上訴字第
      七０一號卷可考（被告提出包含杜金蓮之薪資冊原本一冊，其中杜金蓮部分核
      與影本相符，閱後發還）。是杜金蓮既係八十五年十二月始受僱於來星公司，
      自無可能於同年六月間，依被告囑咐，刻用自訴人印章之可能，此部分主張，
      自無可取，且莊蓮治被訴偽造文書部分亦經本院九十年度上訴字第七０一號判
      決無罪，有刑事判決在卷可稽（本院上更卷第二宗一六三頁）。至自訴人初雖
      主張被告為張保進之女婿云云，惟嗣後業已更正，尚不影響前揭事實之認定。
      張燕笑於原審雖證述「（問：來星汽車旅館係何人在經營？）莊連治在經營，
      係以來星建築公司名義所蓋，不是以山井建設公司名義所蓋」，然與前述申請
      建築執照申請人名義及被告所述係「是我們公司（蓋汽車賓館）」之語不符，
      足見張燕笑尚不瞭解公司經營情形，所證自不足為被告有利之認定。
（五）綜右所述，本件事證明確，被告犯行，堪以認定。
二、核被告所為，係犯刑法第二百十六條、第二百十條之行使偽造私文書罪。被告偽
    造署押之行為，乃係偽造私文書之階段行為，偽造後復持以行使，偽造私文書之
    低度行為應為行使之高度行為所吸收，均不另論罪。被告與張保進二人間具有犯
    意之聯絡及行為之分擔，均為共同正犯。
三、原審疏未詳查，認被告被訴偽造文書部分尚屬不能證明，而為被告無罪之諭知，
    容有未洽。自訴人上訴意旨，指摘原判決此部分採證不當，為有理由，自應由本
    院將原判決撤銷改判。爰審酌被告犯罪動機、嗣後已與自訴人另達成協議、犯後
    之態度等一切情狀，量處如主文第二項所示之刑。又按刑法第四十一條原規定「
    犯最重本刑為三年以下有期徒刑以下之刑之罪，而受六月以下有期徒刑或拘役之
    宣告，因身體、教育、職業或家庭之關係，執行顯有困難者，得以一元以上三元
    以下折算壹日，易科罰金。」惟該條文業於九十年一月四日修正為（第一項）「
    犯最重本刑為五年以下有期徒刑以下之刑之罪，而受六月以下有期徒刑或拘役之
    宣告，因身體、教育、職業或家庭之關係，執行顯有困難者，得以一元以上三元
    以下折算壹日，易科罰金。但確因不執行所宣告之刑，難收矯正之效，或難以維
    持法秩序者，不在此限。」（第二項）「併合處罰之數罪，均有前項情形，其應
    執行之刑逾六月者，亦同。」並於九十年一月十日經總統公布施行，本件被告犯
    罪時間係在舊法時期，比較新舊法結果，以新法對被告並無不利，自應適用新法
    。又前述易科罰金之折算標準，業據罰金罰鍰提高標準條例第二條前段規定，就
    其原定數額提高為一百倍折算一日，因而所處之刑，併諭知易科罰金之折算標準
    ，以資適法。另被告偽造印章一顆，無證據證明業已滅失，與偽造同段四八七－
    一六號土地之使用同意書暨附圖上「甲○○」印文共計三枚（附於台南縣北門鄉
    公所申請核准八五南工局門造字第○○五號建造執照卷內，原審卷二二、二三頁
    ）均應依刑法第二百十九條規定宣告沒收。
貳、竊占部分
一、自訴意旨另以：被告丁○山井公司負責人與來星建設事業股份有限公司（下稱來
    星公司）負責人莊蓮治、其夫張保進等人共同基於經營汽車旅館之謀意，於八十
    四年十二月六日以山井公司名義，與自訴人就自訴人所有坐落台南縣北門鄉○○
    ○段四八七－九、四八七－一六號及信託登記予乙○○之同段四八七－一一、四
    八七－八號等四筆土地，訂立買賣契約，總價金計六千六百萬元，並約定最遲於
    八十五年四月十日前付清價金後始移轉土地所有權予山井公司，然丁○與張保進
    等人嗣後卻只付六百萬元（其中三百五十萬為土地仲介費，故自訴人僅實收二百
    五十萬元），餘款迄未付清，故自訴人尚未交付上揭土地與山井公司使用，亦未
    移轉所有權予山井公司。詎被告明知價金尚未付清，竟與莊蓮治、張保進等人基
    於共同圖得不法利益之犯意聯絡，未經自訴人同意，指派丙○○監工，而以籬笆
    圈圍土地之方式，擅自竊佔自訴人上揭土地（詳如自訴狀附圖一），自訴人曾於
    八十五年十月十九日委請律師發函制止被告等，被告仍置之不理，認被告等所為
    係涉犯刑法竊佔罪嫌。
二、按犯罪事實應依證據認定之，無證據不得推定其犯罪事實；又不能證明被告犯罪
    其行為不罰者，應諭知無罪之判決，刑事訴訟法第一百五十四條、第三百零一條
    第一項分別定有明文。按認定不利於被告之事實，須依積極証據，苟積極証據不
    足為不利於被告之認定時，即應為有利於被告之認定，更不必有何有利之証據，
    此有最高法院三十年上字第八一六號判例意旨可參。且事實之認定，應憑證據，
    如未能發現相當證據，或證據不足以證明，自不能以推測或擬制之方法，以為裁
    判基礎（最高法院四十年台上字第八十六號判例參照）。
三、訊據被告丁○固坦承伊係三井公司負責人，惟否認有何竊佔犯行，辯稱：伊對本
    件買賣契約訂立、申請建築執造及建築汽車旅館之經過完全不知情，土地買賣協
    議書、申請建築執造上丁○之簽名，並非伊所為，三井公司南部之業務係由案外
    人張保進負責等語。
四、經查：
（一）上揭坐落台南縣北門鄉○○○段四八七－九、四八七－一六號及同段四八七－
      一一、四八七－八號等四筆土地係自訴人所有，其中地目旱之四八七－八及四
      八七－一一號土地信託登記予乙○○名下，自訴人與山井公司於八十四年十二
      月六日就上揭土地訂立買賣契約，係約定山井公司需於八十五年二月十日前交
      付全部價金（自訴人若取得路權時間有所延誤，則同意讓山井公司延後二個月
      即八十五年四月十日前付款），而山井公司僅給付第一次價款六百萬元，其餘
      款項均尚未支付；又八十六年七月九日，被告與自訴人另協議，解除原來四筆
      買賣之契約，僅就坐落同所四八七─八地號土地一筆，即興建汽車旅館基地成
      立買賣契約，約定總價一千一百萬元，原已付之六百萬元為價金之一部分，並
      另給付五百萬元給自訴人，業已付清，自訴人同意被告辦理過戶，均如前述，
      上開協議書分別由陳重名代表乙○○及陳勇助代表丁○簽立。證人陳見文（即
      陳重名）於另案對上開協議書內容亦不爭執，僅稱係一草約云云，惟該協議書
      內容有「乙方（即丁○）附上第三者韓春榮及蔡坤極可設定他項權利資料及可
      塗銷之證明，由甲方（即乙○○）收訖，等甲方之代書完成他項權利登記後，
      乙方付清尾款新台幣五百萬元正：：：」等語句，而卷附買賣標的物之四八七
      ─八地號土地登記簿謄本上，亦確有訴外人韓春榮及蔡坤極債權額二千一百六
      十萬元，每人二分之一抵押權登記。自訴人既自承收得五百萬元，且約定之抵
      押權亦已登記，上開協議書顯非陳見文所謂之草約，而為新訂立之買賣契約。
      就現狀而言，該四八七─八地號土地雖未移轉登記為山井公司或買受人丁○所
      有，然已付清土地價款，可以認定。
（二）自訴人所有上揭四八七－八號土地上興建有違章之汽車旅館，為被告所是認，
      並有台南縣政府工務局函二件、北門鄉公所違章建築查報單一紙、台南縣政府
      工務局違章建築勒令停工通知單一紙、照片十幀在卷可稽（原審卷六三、六四
      頁、七十至七三頁、外放證物附件十一至十四）。又山井公司訂約買受四筆土
      地，於價金付清前，是否有權圍籬、整地？亦為本件所應審究。依自訴人及被
      告均不爭執之八十四年十二月六日契約觀之，其中備註欄記載「關於路權問題
      ：：：以順利完成整筆土地之建照申請及銀行之貸款」文句。被告抗辯有付錢
      的有使用（本院上訴卷七七頁反面），自訴人雖主張同意配合完成建照，須山
      井公司付清價款始能動工興建云云（另案自緝卷第二宗第六十七頁）。證人即
      代筆書寫契約之林憲清結證稱，上開四筆土地原由伊與郭順富向自訴人購買，
      後資金不足，才介紹山井公司前來價買，買賣雙方有約定要配合申請建照及取
      得路權，自訴人同意開發土地並無疑問，路權亦已得到該土地所有人之同意，
      應已告知自訴人等語（另案自緝卷第二宗第六十六頁）。又稱，雙方買賣時，
      有表示土地價款付清前，可先使用土地，當初四筆土地未臨馬路，須通過第三
      者之一小塊土地，自訴人要伊找該地主商量，請地主出具同意書，以便山井公
      司申請建照，地主亦有同意，後來蓋汽車賓館伊知悉，並未聽過自訴人阻止興
      建等語（另案本院九十年度上訴字第七０一號卷一五０頁）。證人即所謂路權
      之地主蔡振雄於本院另案結證稱：林憲清、郭順富曾向伊提及通行之事，伊口
      頭同意等語（另案本院上訴字第七０一號卷二一五、二一六頁）。依上開林憲
      清、蔡振雄證言，自訴人確同意先行交付土地開發。雖自訴人稱八十五年二月
      十七日係到工地阻止施工，並舉證人施楊金玉證稱，八十五年二月十七日，伊
      因仲介土地帶客戶看地，發現上開土地有人動工，乃通知自訴人同去現場阻止
      云云（另案自緝卷第二宗六五頁）；又稱伊與邱添岸去拜拜，經過上開土地，
      見在興建，乃電告自訴人前來云云（同上卷第一０八頁）。關於何以知該土地
      在動工興建，施楊金玉或稱帶客戶看土地時路過，或稱與邱添岸去拜拜時路過
      ，前後所證已見齟齬。證人邱添岸證稱，自訴人在台北，不知該地在興建，伊
      電告自訴人，於八十五年二月十七日同赴現場，被告及張保進在場，伊及自訴
      人有阻止施工云云（同上卷第一○五、一○六頁）；證人林中衡證稱，該地被
      興建，自訴人來找伊，乃同去制止，當時結構已建至一樓，莊蓮治之夫亦在現
      場，莊蓮治是否在場不太確定云云；證人陳見文證稱，自訴人土地被建屋達一
  樓以上，自訴人告知山井公司未付款就建造，伊乃出面代為向山井公司商談云
      云（同上卷第七十六頁、七十七頁）。查上開施楊金玉、邱添岸、林中衡、陳
      見文均係自訴人邀約，於八十五年二月十七日赴工地現場之人（見同上卷五十
      七頁、五十八頁自訴人書狀）。查該汽車旅館建物係來星公司於八十五年十月
      五日與訴外人謝文欽簽約，由謝文欽承攬興建，有自訴人所提，謝文欽另案自
      訴被告詐欺之自訴狀影本及工程契約書封面在卷可考（另案自緝卷第一宗第七
      五至七八頁）。故證人林中衡、陳見文所證，八十五年二月十七日現場已蓋到
      一樓以上云云，顯非真正，彼二人證言不可採。另自訴人對於竊占時間為何，
      經原審命其陳報，自訴人陳稱，被告竊占時間為八十五年五、六月間（原審卷
      一三二頁反面陳報狀）；其後自訴人於另案又改稱係因證人邱添岸、施楊金玉
      之通知，始知悉該地於八十五年初興建云云（自緝卷第二宗第一○七頁），惟
      施楊金玉所證前後不一已如前述，且苟確有其事，自訴人何以不於原審命陳報
      時，舉施楊金玉、邱添岸二人，以主張於八十五年二月十七日知悉，卻陳稱被
      告竊占時間為八十五年五、六月間，上開二證人證言應不足採。參以證人丙○
      ○證稱，整地施工時為監工，自訴人甚少到現場，惟並未表示不可興建等語（
      自緝卷第一宗第一七三頁）。證人蔡永顓結稱，該地八十五年初動工，伊負責
      整地，工地常看到自訴人，自訴人曾吩咐要將地整好些等語（自緝卷第二宗第
      一○七頁）。是上開土地係訂約後不久，八十五年年初即整地、圍籬，八十五
      年十月五日由來星公司與案外人謝文欽訂約，委由謝文欽興建旅館建物應可認
      定。而依買賣契約備註欄及證人林憲清並丙○○、蔡永顓之證言，可知自訴人
      同意價款付清前，山井公司可整地開發，且自訴人於整地期間，亦曾赴現場，
      不曾為反對開發整地之表示，抑有進者，自訴人與山井公司訂約日，除書立上
      開買賣契約外，另訂有一紙價金為一億八千六百萬元虛偽意思表示之協議書（
      自緝卷第二宗第五十二頁）；質諸自訴人亦自承係為配合山井公司向銀行貸款
      之用（同上卷第六十四頁）。亦足見被告主張上開四筆原為荒地，為向銀行貸
      款，先行整地以供銀行鑑估貸款金額等語，並非虛偽。是自訴人於山井公司付
      清價款前，同意該公司開發土地（整地及圍籬），本院九十年度上訴字第七○
      一號刑事判決，亦同此認定。是山井公司予以開發，並就其中四八七、八地號
      興建汽車旅館，無何竊占可言。
（三）綜右所述，被告此部分抗辯，尚屬有據，此外復查無被告此部分犯行之積極證
      據，惟此部分與前述有罪部分，有連續及方法結果之牽連關係，屬裁判上一罪
      ，爰不另為無罪之諭知。
（四）按裁判上一罪案件之重罪部分得提起第三審上訴，其輕罪部分雖不得上訴，依
      審判不可分原則，第三審法院亦應併予審判，但以重罪部分之上訴合法為前提
      ，如該上訴為不合法，第三審法院既應從程序上予以駁回，而無從為實體上判
      決，對於輕罪部分自無從適用審判不可分原則，併為實體審判。本件原判決認
      上訴人係犯刑法第三百三十九條第一項之詐欺罪，本屬於刑事訴訟法第三百七
      十六條第四款之案件，原不得上訴於第三審法院，但原審認上訴人所犯詐欺罪
      ，與其所犯之行使偽造公文書及行使偽造私文書罪，有方法結果之牽連關係，
      應從一重之刑法第二百十六條、第二百十一條行使偽造公文書罪處斷。基於審
      判不可分之原則，該詐欺罪始可附隨於行使偽造文書罪上訴於本院（見最高法
      院八十八年度台上字第二一三八號判決意旨參看）。本件自訴人提起本件自訴
      係以山井公司負責人丁○涉犯刑法竊占及偽造文書罪嫌，認有方法結果之牽連
      關係云云，本院前審判決均被告無罪，自訴人不服提起第三審上訴，經最高法
      院九十年度台上字第一四四六號判決發回更審，雖未敘明竊佔部分併予發回之
      意旨，惟依該判決主文所示係原判決撤銷，發回本院，並未僅就偽造文書部分
      撤銷發回，且參酌前揭判決意旨，竊佔與偽造文書部分既屬最高法院審理對象
      ，其撤銷發回部分自應指該兩部分，本院自得就竊佔罪部分併予審理。
據上論結，應依刑事訴訟法第三百六十九條第一項前段、第三百六十四條、第三百四
十三條、第二百九十九條第一項前段，刑法第二條第一項前段、第二十八條、第二百
十六條、第二百十條、罰金罰鍰提高標準條例第二條，判決如主文。
中    華    民    國      九十一      年      八      月      二十七    日
                                  臺灣高等法院臺南分院刑事第六庭
                                      審判長法官  楊    明    章
                                            法官  顏    基    典
                                            法官  高    明    發
右正本證明與原本無異。
如不服本判決，應於判決送達後十日內向本院提出上訴狀，其未敘述理由者並應於提
出上訴狀後十日內向本院補提理由書（應附繕本)。
                                      法院書記官  李    梅    菊
中    華    民    國      九十一      年      八      月      二十八    日
附錄法條：
刑法第二百十條：偽造、變造私文書，足以生損害於公眾或他人者，處五年以下有期
                徒刑。
刑法第二百十六條：行使第二百十條至第二百十五條之文書者，依偽造、變造文書或
                  登載不實事項或使登載不實事項之規定處斷。
